【裁判字號】    92,上易,1358
【裁判日期】    920827
【裁判案由】    竊盜
【裁判全文】
臺灣高等法院臺中分院刑事判決                  九十二年度上易字第一三五八號
    上  訴  人  乙○○
    即  被  告
右上訴人因竊盜案件，不服臺灣南投地方法院九十二年度易字第一六二號中華民國九
十二年五月二十七日第一審判決（起訴案號：臺灣南投地方法院檢察署九十二年度偵
字第一二○六號、移
、一二四九號），提起上訴，本院判決如左：
    主  文
原判決撤銷。
乙○○常業竊盜，累犯，處有期徒刑壹年壹月。
    事  實
一、乙○○有多次竊盜罪前科，曾因竊盜罪，於民國九十年三月二十六日經臺灣高等
    法院台中分院以九十年度上易字第四九三號判決處有期徒刑五月確定，於九十年
    五月二十日執行完畢。又因竊盜罪，於九十年十二月十八日判決處有期徒刑八月
    ，於九十一年九月二十九日執行完畢。又因竊盜罪案件，於九十一年十一月六日
    經台灣南投地方法院以九十一年度埔刑簡字第二一八號判決處有期徒刑六月，並
  於九十二年三月十日經該院以九十一年簡上字第九八號判決駁回上訴確定。乙○
    ○於八十五年間因顱底骨折、腦脊髓液外漏併腦炎，經母親求神問卜，謂其不得
    靠近「火」，否則災難及身。乙○○因放棄原從事之麵包製作工作，四處遊蕩，
    藉竊取他人之物維生。乙○○基於意圖為自己不法所有之犯意，於九十二年三月
    十三日二十時四十五分許，在南投縣南投市○○○路二十一號家樂福量販店地下
    一樓賣場，徒手竊取市價新台幣（以下同）五十七元之垃圾袋一捲，並將之藏匿
    於長褲口袋內，得手後，欲離去時，為該店員工丁○○當場發現，並自乙○○褲
    袋中取出竊得之垃圾袋，因而報警查獲。又於九十二年三月三十日十九時許，在
    南投縣埔里鎮○○路三八○號全家便利超商內，趁該超商店員丙○○不注意之際
    ，徒手竊取價值一百二十五元之鹿茸酒一瓶，放在外套內得逞。再於同年三月三
    十一日十三時十五分許，至上開全家超商內，以相同手法，竊取相同之鹿茸酒一
    瓶，得手後，即為超商店長游雯斐發現報警查獲。又於九十二年四月四日十三時
    許，再度至前揭家樂福量販店內，徒手竊取價值十元之泡麵一包、價值二十五元
    之原子筆一支放入外套內，得手後欲離去之時，為店內員工陳愉宜發現報警查獲
    。
二、案經南投縣政府警察局南投分局、埔里分局報告臺灣南投地方法院檢察署檢察官
    偵查起訴及移送併案審理。
    理  由
一、上訴人即被告乙○○對於上開竊盜犯行，坦白承認，核與證人丁○○、丙○○、
    游雯斐、陳愉宜於警訊時證述之情節相符，並有贓物暫時保管單二紙、贓物認領
    保管單一紙附卷，及錄影帶二捲扣案可稽。本件事證明確，被告竊盜犯行堪以認
    定。又被告自承所竊取之垃圾袋、原子筆，係供自己生活所用；所竊取之麵包、
    鹿茸酒係供自己食用，足認被告係以竊盜為常業，應予依法論科。
二、被告乙○○意圖為自己不法之所有，竊取他人之物，並恃以維生，核犯刑法第三
    百二十二條之常業竊盜罪。公訴人認被告係犯同法第三百二十條第一項之普通竊
    盜罪，起訴法條應予變更。公訴人雖未就被告竊取垃圾袋以外之犯行起訴，但被
    告其他部分之竊盜犯行，與已起訴之部分有實質上一罪關係，亦為起訴效力所及
    ，法院自得一併審究。被告曾因竊盜案件，於九十年三月二十六日，經本以九十
    年度上易字第四九三號判決處有期徒刑五月確定，於九十年五月二十日執行完畢
    。再因竊盜案件，於九十年十二月十八日，經本院以九十年度上易字第二四五九
    號刑事判決判處有期徒刑八月確定，於九十一年九月二十九日執行完畢，有臺灣
    南投地方法院檢察署刑案資料查註記錄表、臺灣高等法院被告全國前案紀錄表各
    一紙附卷可按。其於有期徒刑執行完畢後，五年內再犯本件有期徒刑以上之罪，
    為累犯，應依刑法第四十七條之規定，加重其刑。
三、被告恃竊取他人財物維生，應成立常業竊盜罪，原審認係犯連續竊盜罪，認事未
    洽。又竊盜罪之處罰，係為保護他人之財產法益，使免於遭受侵害。犯罪情節之
    輕重，量刑之高低，應依所竊取財物價值之高低而定。所竊取之財物價值高者，
    犯罪情節重，量刑應高；所竊之財物價值低，犯罪情節輕微，量刑應低。原審判
    決未調查認定被告所竊財物價值之多寡，量刑即失所依據，亦有未允。被告先後
    所竊之垃圾袋、鹿茸酒、泡麵、原子筆等物，共值二百四十二元（併辦部分係竊
    取月桂冠清酒二瓶、統一牛肉麵四包、三得利酒二瓶，亦僅共九百零二元），原
    審依連續竊盜罪，量處有期徒刑一年四月，其量刑顯然有過重之情形。又被告於
    八十五年間，因顱底骨折、腦脊髓液外漏併腦炎，入院行開顱手術；又於八十六
    年間，因腦脊液鼻漏，行腦外側手術及鼻修補手術，此有長庚紀念醫院診斷証明
    書二紙可憑。被告頭部曾受嚴重傷害，原審諭知於刑執行前，令入勞動場所強制
    工作，亦非適當。被告上訴指摘原審判決量刑過重，非無理由。原審判決既有上
    開瑕疵，自應由本院將之撤銷改判。被告前有多次竊盜前科，素行不良、並有腦
    部疾病，因迷信神明指示不能接近火，致四處遊蕩，竊取他人財物維生。被告雖
    多次竊取他人財物，但所竊取之物，均價值不高，為一般生活必需品，犯罪所生
    之危害不大，情節不重，且犯後坦承犯行，毫無隱飾等一切情狀，量處如主文所
    示之刑。
四、移送併案審理（九十二年度偵字第一二五○、一二四九號）意旨另以：被告於九
    十一年十一月六日起至九十一年十一月十日止，連續在草屯鎮內之便利超商竊取
    財物部分，亦涉有竊盜罪嫌。惟查：被告自九十一年十一月四日起至九十一年十
    一月五日止，連續竊取財物之犯行，經原審法院以九十一年度埔刑簡字第二一八
    號刑事簡易判決，判處有期徒刑徒六月，並經原審法院九十二年三月十日以九十
    二年度簡上字第九八號刑事判決駁回上訴確定，此有台灣高等法院被告全國前案
    紀錄表可憑。該部分判決確定之竊盜犯行，與前揭併案審理之被告竊盜犯行，時
    間緊接，手法及所犯罪名相同，顯係基於概括犯意為之，為連續犯，而有裁判上
    一罪之關係，且因該案已經判決確定，故併案部分即為該判決確定效力所及，故
    此部分應非起訴效力所及，本院自無從併予審理，應退由檢察官另為適法之處理
    ，附此敘明。
據上論結，應依刑事訴訟法第三百六十九條第一項前段、第三百六十四條、第二百九
十九條第一項前段、第三百條，刑法第三百二十二條、第四十七條，判決如主文。
本案經檢察官甲○○到庭執行職務。
中      華      民      國      九十二      年    八    月    二十七    日
                                   臺灣高等法院臺中分院刑事第九庭
                                         審判長法  官  陳  筱  珮
                                               法  官  康  應  龍
                                               法  官  趙  春  碧
右正本證明與原本無異。
被告得上訴。
如不服本判決應於收受送達後十日內向本院提出上訴書狀，其未敘述上訴之理由者並
得於提起上訴後十日內向本院補提理由書（均須按他造當事人之人數附繕本）。
                 書記官  陳  文  琴
中      華      民      國    九十二     年      八       月   二十九   日
刑法第三百二十二條：
以犯竊盜罪為常業者，處一年以上七年以下有期徒刑。
                                                                        Ｆ


司法院資訊處製作；財團法人民間司法改革基金會備份。
